臺灣臺北地方法院刑事判決　　　　　　　　　　　　九十二年度訴字第一四一三號
　　公　訴　人　臺灣臺北地方法院檢察署檢察官
　　被　　　告　甲 ○ ○
　　　　　　原名王天生）住臺.
　　指定辯護人　本院公設辯護人曾德榮
右列被告因常業搶奪等案件，經檢察官提起公訴（九十二年度偵字第一二一八二號、
第一二八六七號）及移送併案審理（九十二年度偵字第一五八三五號），本院判決
如左：
    主  文
甲○○連續意圖為自己不法之所有，而搶奪他人之動產，累犯，處有期徒刑貳年陸月
；又偽造署押，足以生損害於公眾及他人，累犯，處有期徒刑陸月，臺北市政府警察
局信義分局吳興街派出所嫌疑人調查筆錄上偽造之伍志偉署名貳枚及指印伍枚，扣案
變造之伍志偉中華民國交通部製發汽車駕駛執照上甲○○照片壹幀均沒收。應執行有
期徒刑貳年拾月，臺北市政府警察局信義分局吳興街派出所嫌疑人調查筆錄上偽造之
伍志偉署名貳枚及指印伍枚，扣案變造之伍志偉中華民國交通部製發汽車駕駛執照上
甲○○照片壹幀均沒收。
    事  實
一、甲○○曾於民國九十年三月間因竊盜案件，經臺灣臺中地方法院判處有期徒刑三
    月確定，於九十年八月一日易科罰金執行完畢。復於九十一年間因竊盜、傷害等
    案件，分經本院及臺灣士林地方法院判處有期徒刑四月、三月確定，均未到案執
    行自九十二年二月間起，經執行機關發布通緝中。詎仍不知悔改，因積欠信用卡
    帳款遭發卡銀行催討而需款孔急，竟意圖為自己不法之所有，於九十二年五月十
    九日上午二時許（起訴書誤載為十時許），在臺北市○○區○○路二八七巷三弄
    三一號前，以自備鑰匙 (未扣案)竊取乙○○所有停置上址，車牌號碼為ＱＨＸ
    －九二二號輕型機車一部，得手後，於同日上午八時五十分許，穿戴全罩式安全
    帽、口罩及手套等物遮蔽臉手，並騎乘竊得之機車，基於意圖為自己不法之所有
    之概括犯意，至臺北市○○○路○段九巷口（即後山埤捷運站出口附近），見丙○○獨自行走，未及防備，即從左後方徒手搶奪丙○○隨身攜帶內裝有
    健保卡、中華商業銀行、國泰銀行及臺新銀行信用卡三張、建華銀行金融卡一張
    、行動電話手機一支等財物之皮包一只，隨後於同日上午十時十分許，再騎乘前
    揭竊得機車，至臺北市信義區○○○路○段二十弄十號前，乘己○○不及抗拒之
    際，從後徒手奪取己○○所有內裝有現金新臺幣（下同）五百六十元、郵局金融
    卡、華泰銀行、聯邦銀行提款卡、國泰銀行信用卡各一張、合作金庫提款卡二張
    、
    話一支等財物之黑色小提袋一只，得手後再騎乘所竊得機車，於同日上午十一時
    許，至臺北市○○區○○街三六一巷口（吳興國小後側），見丁○○○一人獨行
    ，不備之即，從後徒手搶奪丁○○○所有內置現金五千零八元、郵局、玉山銀行
    金融卡各一張及鑰匙一串等財物之黑色皮包一只，得手後逃離現場，並將前開搶
    得之信用卡、金融卡、證件等物及行動電話中之ＳＩＭ卡丟棄，而未使用。嗣經
    路人記下車號報案，巡邏警察於同日上午十一時廿分許，在臺北市○○區○○路
    三二五巷口，當場逮捕騎乘前揭機車之甲○○。
二、甲○○於九十一年十月間某日從跳蚤雜誌分類廣告中得知販售證件之消息，為圖
    掩飾身分，與刊登廣告之真實姓名不詳之成年男子聯繫後，基於共同變造特種文
    書之犯意聯絡，由甲○○在臺北火車站前交付其照片一幀及變造文書代價一萬五
    千元交予該男子，該男子再於不詳時間、地點（按未查獲無法查知變造證件時間
    、地點），將伍志偉之中華民國交通部製發汽車駕駛執照（駕照種類：重型機車
    ，駕照號碼：Ｚ000000000號，下稱汽車駕照）貼上甲○○之照片而加
    以變造，足以生損害於公路監理機關對駕駛人管理之正確性及伍志偉，嗣於一週
    後，該男子將變造完成之前開伍志偉汽車駕照在臺北火車站前交予甲○○。俟九
    十二年五月十九日上午十一時二十分許，甲○○因涉前開搶奪案件為警員帶回臺
    北市政府警察局信義分局吳興街派出所偵詢時，自知另案通緝中，且為脫免刑責
    ，竟基於行使變造文書之犯意，持前開變造（起訴書誤載為偽造）伍志偉汽車駕
    照，冒名伍志偉應訊而行使，並於同日十一時四十五分許在臺北市政府警察局信
    義分局吳興街派出所警員所製作「嫌疑人調查筆錄」上接續偽造伍志偉署名二枚
    及指印五枚，足生損害於司法警察機關偵訊筆錄之正確性及伍志偉，嗣因警核對
    口卡資料識破，而當場查獲，並扣得變造伍志偉汽車駕照一張。
三、案經臺北市政府警察局信義分局移送臺灣臺北地方法院檢察署檢察官偵查起訴及
    移送併案審理。
    理  由
一、訊據被告甲○○固坦承在右揭時、地以竊得乙○○之機車，搶奪己○○、丁○○○之財物、行使變造「伍志偉」之汽車駕照及在警詢筆錄上偽造署押等犯罪事實
    ，惟矢口否認有搶奪丙○○財物之犯行，辯稱：伊未搶丙○○之財物，證人稱搶
    奪伊之嫌犯犯案時載安全帽，證人應無法看清搶犯之面貌，證人之所以指認伊，
    係在警局時警察要證人指認云云。經查：被告右揭竊盜、搶奪財物、行使變造汽
    車駕照及偽造署押等犯行，業據證人即被害人乙○○、丙○○（見九十二年度偵
    字第五九八九號卷第十頁）、己○○、丁○○○於警詢中證述綦詳及經證人伍志
    偉於偵查中、丙○○於本院審理時結證屬實，被告所行使之伍志偉汽車駕照係經
    貼上被告照片而變造者，亦有臺北市監理處九十三年一月九日北市監二字第○九
    三六口八二二○○號函及函附機器腳踏車駕駛登記書附於本院卷足稽，復有贓證
    物認領保管單、臺北市政府警察局信義分局車輛失竊證明單、車籍作業系統查詢
    認可資料、自願受搜索同意書、臺北市政府警察局信義分局搜索扣押筆錄、扣押
    物品目錄表（扣得被告搶得己○○、丁○○○行動電話、現金、提款卡、鑰匙、
    皮包等財物）、被告冒名伍志偉應詢之嫌疑人調查筆錄一紙及扣案之變造伍志偉
    汽車駕照一幀足按。證人丙○○於本院調查時證稱：伊係在九十二年五月十九日
    上午八時五十分許在忠孝東路五段後山埤捷運站被搶，搶奪者雖載安全帽，但伊
    當時記下搶奪者所騎乘機車之車號為ＱＨＸ－九二二號，且在警局指認時係依被
    告體型、衣著及所查獲之機車車號，確定係被告所為等語，被告於本院調查時自
    承：係在九十二年五月十九日凌晨一時至二時許在臺北市○○路二八七巷三弄三
    十一號前竊得乙○○車號為ＱＨＸ－九二二號之機車等語，本院審理時質之被告
    竊得機車後，有無交由他人騎乘時供稱：竊得機車後都是伊在騎用等語，被告騎
    乘竊得乙○○之機車搶奪己○○、丁○○○之時間分為五月十九日上午十時十分
    許及十一時許，為被告所是認，且被告騎乘竊得前揭機車於同日十一時二十分許
    ，為警在臺北市○○區○路三二五巷口查獲等情，亦有臺北市政府警察局信義分
    局移送書可按，足徵乙○○所有前揭機車，自五月十九日凌晨二時許失竊後至上
    午十一時二十分許止，均係由被告騎用無疑，證人丙○○於同日上午八時五十分
    許被搶時，記下被告所騎乘之機車車號，並輔以被告所穿衣著體型，指認被告係
    搶奪之人，所證內容合理，實堪採信，並無瑕疵，被告辯稱證人丙○○之指認不
    實云云即無足取，本件事證明確，犯行堪以認定，應依法論科。
二、按被告將伍志偉汽車駕照加以變造，已足以生損害於公路監理機關對駕駛人管理
    之正確性及伍志偉，被告在警局「嫌疑人調查筆錄」上偽造伍志偉署押亦足生損
    害於司法警察機關偵訊筆錄之正確性及伍志偉。核被告所為，係犯刑法第三百二
    十條第一項竊盜罪、同法第三百二十五條第一項搶奪罪及同法第第二百十六條、
    第二百十二條之行使變造特種文書罪、第二百十七條偽造署押罪。起訴書雖載有
    被告持變造汽車駕照冒名應訊之事實，惟於論罪法條中漏論刑法第二百十六條、
    第二百十二條之行使變造特種文書罪名，則有未洽。被告變造汽車駕照進而行使
    ，其變造之低度行為應為行使之高度行為所吸收，不另論罪。被告冒用伍志偉名
    義在前開筆錄上偽造署名二枚指印五枚，係利用同一機會，在同一時地就同一犯
    罪構成事實，本於單一犯意密接進行，以實現單一犯罪構成要件，為接續犯，應
    論以一偽造署押罪。公訴意旨認被告係以常業之犯意而搶奪，所為涉犯刑法第三
    百二十七條之常業搶奪罪嫌云云。按常業犯係以犯罪行為為生活之職業，恃之以
    維生，因之常業犯就其犯意而言，係以同一犯罪行為恃以維生之意思，反覆為之
    ，具有同一不變犯意之連續性，就其犯罪行為客體內涵觀察，客觀上必須具有相
    當時間之連續性及可確定性，足以為生活之職業，因之對於客觀上以偶發、短暫
    性未具有相當時間延續性及可能性之事件，作為犯罪行為客體內涵者，因犯罪行
    為客體內涵客觀上不具延續性及可確定性，既不足以為生活之職業，自不足恃之
    維生，不能論以常業犯，此有最高法院八十九年度台上字第二七四二號判決可資
    參照，被告於警詢中及本院審理中均供稱：係因積欠信用卡帳款遭發卡銀行催討
    急於用錢故行搶等語，此一事實亦為檢察官所是認，足徵被告所犯本件搶奪犯行
    ，係為償還欠款，為偶發之犯罪行為，且其三次搶奪行為均係於同日所為之，客
    觀上難認有相當時間之延續性，難認恃搶奪犯行維生，自與常業犯罪之構成要件
    不符，惟起訴書載被告涉犯常業搶奪罪嫌則有未合，但起訴事實相同，爰依法變
    更起訴法條。被告先後多次搶奪犯行，時間緊接，方法相同，觸犯構成要件相同
    之罪名，顯係基於概括犯意為之，為連續犯，依刑法第五十六條之規定，應以一
    罪論，並加重其刑。其所犯竊盜罪、搶奪罪間及行使變造特種文書罪、偽造署押
    罪間，均有手段、目的之牽連關係，應依刑法第五十五條之規定，從一重之搶奪
    罪、偽造署押罪論處。被告所犯搶奪罪、偽造署押罪間，犯意各別，行為互殊，
    應予分論併罰。被告曾於九十年三月間因竊盜案件，經臺灣臺中地方法院判處有
    期徒刑三月確定，於九十年八月一日易科罰金執行完畢，此有臺灣高等法院被告
    全國前案紀錄表在卷足稽，於五年之內再犯本件最重本刑為有期徒刑以上之罪，
    為累犯，均應依刑法第四十七條規定加重其刑，並就連續搶奪罪部分遞加重之。
    爰審酌被告一再犯罪，經刑之執行後均不悔改，以竊取之機車，選擇婦女獨行時
    ，自後搶奪財物，所為已造成被害人心理之巨大恐懼及財物損害，所為惡性非輕
    ，應訊態度倨傲，並無悔改之心，及已經坦承一部犯行等一切情狀，量處如主文
    所示之刑，以資懲儆，並定其應執行刑。公訴人雖以被告年輕力壯，不思自力謀
    生，竟以搶奪為業，造成社會治安極大危害，且前經數次法院有罪判決，未知警
    惕改過，竟從未止歇其犯罪慣行為由，建請本院量處被告有期徒刑五年，並依刑
    法第九十條規定，於刑之執行完畢後，令入勞動場所，強制工作三年，惟查，被
    告係為清償信用卡債務偶為搶奪犯行，所為與常業搶奪之犯罪成立要件不合已如
    前述，且被告前所犯均係竊盜、傷害等案件，雖受有期徒刑之宣告，但均非重大
    ，此次犯行，被告已經坦承一部分犯罪事實，被告犯罪侵害之法益及惡性，尚無
    從認定被告有犯罪之習慣，無宣告強制工作三年之必要。末查，「嫌疑人調查筆
    錄」上偽造之伍志偉署名二枚、指印五枚，應依刑法第二百十九條之規定沒收，
    扣案之變造伍志偉汽車駕照上被告之照片一幀，係供被告犯罪所用之物，為被告
    所有，業據其供承在卷，應依刑法第三十八條第一項第二款沒收。
三、另移送併案審理意旨略以：被告於九十二年四月六日下午三時二十三分許騎乘白
    色機車，在臺北市○○街一八一巷內，自後搶奪戊○○所有內裝信用卡、金融卡
    、行動電話及現金七千餘元之皮包一只，因認被告此部分亦涉有搶奪罪嫌云云。
    按犯罪事實應依證據認定之，無證據不得認定犯罪事實，刑事訴訟法第一百五十
    四條第二項定有明文。訊據被告堅詞否認有搶奪戊○○之犯行，辯稱：戊○○之
    指認不實，伊未搶戊○○等語。經查，本院傳訊戊○○到庭作證，其雖證稱：有
    看到搶伊人之臉，在庭之人即搶伊之人云云，惟質之為何會認出係被告所搶時，
    證稱：「因為有裝設攝影機，從里長那調出錄影帶，我就認出這個人」云云，然
    證人戊○○亦證稱：「因為攝影機是照到被告的後面」等語，足證證人僅憑錄影
    機所攝行搶人之背影為指認，該指認是否正確無誤，已堪質疑，雖證人戊○○又
    證稱：「另有攝影機照到被告正面，該攝影機所拍到之人和被告是同一人」云云
    ，本院諭知檢察官與證人會同提出錄影帶，供當庭勘驗，然檢察官於本院審理時
    陳稱：證人所留之電話均無法聯絡，無法提出相關錄影帶等語，故不能以證人戊○○有瑕疵之證詞證明被告犯罪，公訴人又未舉出其他積極之證據，以證明被告
    此部分犯罪，不能證明被告此部分犯行，難認為係起訴效力所及，本院無法併予
    審理，應退由檢察官另行依法處理。
據上論斷，應依刑事訴訟法第二百九十九條第一項前段、第三百條，刑法第五十六條
、第三百二十五條第一項、第三百二十條第一項、第二百十七條第一項、第二百十六
條、第二百十二條、第五十五條、第五十一條第五款、第四十七條、第二百十九條、
第三十八條第一項第二款，罰金罰鍰提高標準條例第一條前段，判決如主文。
本案經檢察官彭慶文到庭執行職務
中　　　華　　　民　　　國　　九十三　　年　　　四　　　月　　　十四　日
                                      臺灣臺北地方法院刑事第十四庭
                                      審判長法官  宋松璟
                                            法官  吳秋宏
                                            法官  王綽光
右正本證明與原本無異。
如不服本判決，應於判決送達後十日內，向本院提出上訴狀。
                                          書記官 蔡梅蓮
中　　　華　　　民　　　國　　九十三　　年　　　四　　　月　　 十六　　日
附錄論罪科刑法條：
中華民國刑法第三百二十五條
(普通搶奪罪)
意圖為自己或第三人不法之所有，而搶奪他人之動產者，處六月以上五年
以下有期徒刑。
因而致人於死者，處無期徒刑或七年以上有期徒刑，致重傷者，處三年以
上十年以下有期徒刑。
第一項之未遂犯罰之。
中華民國刑法第二百一十七條
(偽造盜用印章印文或署押罪)
偽造印章、印文或署押，足以生損害於公眾或他人者，處三年以下有期徒
刑。
盜用印章、印文或署押，足以生損害於公眾或他人者，亦同。
